臺灣彰化地方法院刑事判決　 　　　　　 96年度易字第1459號
公　訴　人　臺灣彰化地方法院檢察署檢察官
被　　　告　甲○○
上列被告因妨害名譽案件，經檢察官聲請簡易判決處刑（96年度
偵字第6427號），本院員林簡易庭認不宜逕以簡易判決處刑（96
年度彰簡字第465 號），簽移由本院改依通常程序審理，本院判
決如下：
    主  文
甲○○散布文字，指摘足以毀損他人名譽之事，累犯，處有期徒
刑參月，如易科罰金，以新臺幣壹仟元折算壹日，減為有期徒刑
壹月又拾伍日，如易科罰金，以新臺幣壹仟元折算壹日。
    犯罪事實
一、甲○○前因妨害婚姻、竊盜等案件，分別經臺灣板橋地方法
    院以91年度易字第1435號判決判處有期徒刑4 月確定，及經
    臺灣臺北地方法院以92年度簡字第1438號判決判處有期徒刑
    4 月確定，入監執行後，聲請改以易科罰金方式執行，而於
    民國92年9 月3 日以易科罰金方式執行完畢。其因在網路上
    刊登製片相關求職訊息，乙○○見該刊登內容而與其聯繫後
    ，2 人相識，其後彼2 人因故而有糾紛怨隙，詎甲○○明知
    網路上之部落格可為不特定之多數人點閱，網路使用者只需
    點選連結，即可連接至乙○○所架設之「唯一的我」部落格
    網站留言板（http://tw.myblog.yahoo.com/jw!4ucCnO.cQk
    XI9Gcu M48qVm L/guestbook） ，明顯可判斷其所指係為乙
    ○○，竟意圖散布於眾，於95年11月19日19時59分、95年11
    月21日上午1 時7 分、95年11月21日上午2 時25分、95年11
    月21日上午2 時34分、95年12月2 日22時24分、95年12月8
    日20時15分、95年12月13日20時41分、96年1 月1 日上午1
    時25分，在其臺北縣新莊市○○街26號3 樓居所，利用其名
    義向雅虎國際資訊股份有限公司所申請會員網路帳號「帥哥
    阿威」，接續在乙○○上揭部落格網站即不特定人得共見共
    聞之留言板，散布發表內容為：「請你去看精神科醫生」、
    「我說你吸毒是因為你口齒不清，講話很慢、很怪是像吸毒
    」、「瘋子啊你」、「除非你是智障」、「我恨不得賴皮鬼
    趕快被做偽證被關」、「這ㄍ人腦袋有問題... 想不到他真
    的有神精病」、「比起這ㄍ小黑矮人」、「不要人髒下面也
    有病啊、好可怕離我遠一點、親我ㄉ屁眼吧滾」等文字，藉
    由上開部落格網站，使不特定之多數人得以瀏覽點閱而散布
    之，足以毀損乙○○之名譽。嗣於96年5 月間，乙○○得知
    上情報警處理，始查悉上情。
二、案經乙○○訴由彰化縣警察局員林分局報請臺灣彰化地方法
    院檢察署檢察官偵查起訴。
    理  由
一、按案件由犯罪地或被告之住所、居所或所在地之法院管轄，
    刑事訴訟法第5 條第1 項定有明文，而所謂犯罪地，參照刑
    法第4 條之規定，解釋上自應包括行為地與結果地兩者而言
    （最高法院72年臺上字第5894號判例參照）。查本件被告甲
    ○○之住居所雖係在臺北縣新莊市，惟被告在告訴人乙○○
    所架設之「唯一的我」部落格網站刊登足以毀損告訴人乙○
    ○名譽之事後，依網際網路傳送資訊無區域性之特性，在本
    院所轄彰化縣等地之不特定人，自亦均得藉由電腦撥接上網
    後，至上開網址閱讀前開訊息，本院就被告甲○○所涉妨害
    名譽犯罪自有管轄權，先予敘明。
二、本案全部卷證所涵括之供述證據及非供述證據，公訴人、被
    告均不爭執其證據能力，而依刑事訴訟法第159 條之5 規定
    「被告以外之人於審判外之陳述，雖不符前四條之規定，而
    經當事人於審判程序同意作為證據，法院審酌該言詞陳述或
    書面陳述作成時之情況，認為適當者，亦得為證據。當事人
    、代理人或辯護人於法院調查證據時，知有第一百五十九條
    第一項不得為證據之情形，而未於言詞辯論終結前聲明異議
    者，視為有前項之同意」，是後述所引用證據之證據能力均
    無疑義，合先敘明。
三、上開犯罪事實，業據被告甲○○於本院審理時坦認伊有於上
    開時、地，在告訴人乙○○所申請之「唯一的我」部落格留
    言板上，發表內容為：「請你去看精神科醫生」、「我說你
    吸毒是因為你口齒不清，講話很慢、很怪是像吸毒」、「瘋
    子啊你」、「除非你是智障」、「我恨不得賴皮鬼趕快被做
    偽證被關」、「這ㄍ人腦袋有問題... 想不到他真的有神精
    病」、「比起這ㄍ小黑矮人」、「不要人髒下面也有病啊、
    好可怕離我遠一點、親我ㄉ屁眼吧滾」等文字之事實，且經
    證人即告訴人乙○○於警詢中指證綦詳，並有「唯一的我」
    -Yahoo奇摩部落格留言板畫面列印資料8 紙在卷可稽。又被
    告所指摘之前述文字，均對於告訴人之道德形象、人格評價
    、社會地位有負面、貶抑之評價，衡情足以毀損告訴人之名
    譽，是以本件被告所為顯係基於意圖散布於眾貶損告訴人之
    意思所為之誹謗行為無訛。此外，被告所述之內容，亦無「
    一因自衛、自辯或保護合法之利益者，二公務員因職務而報
    告者，三對於可受公評之事，而為適當之評論者，四對於中
    央或地方議會或法院或公眾集會之記事，而為適當之載述者
    」等刑法第311 條所定之阻卻不法事由。綜上所述，本件事
    證明確，被告上開犯行洵堪認定，應予依法論科。
四、核被告甲○○所為，係犯刑法第310 條第2 項之散布文字指
    摘足以毀損他人名譽之事罪。被告散布毀謗告訴人之文字，
    其先後數次舉動，在時間及空間上均具有密切之關連性，且
    係侵害同一法益，無非係在緊密之討論期間，欲達同一目的
    之接續動作，在主觀上顯係基於一貫之犯意，核屬接續犯之
    性質。至公訴人認被告所為係犯刑法第310 條第1 項之誹謗
    罪，起訴法條容有未洽，惟其基本犯罪事實相同，本院自得
    變更起訴法條而審判。又查被告前因妨害婚姻、竊盜等案件
    ，分別經臺灣板橋地方法院以91年度易字第1435號判決判處
    有期徒刑4 月確定，及經臺灣臺北地方法院以92年度簡字第
    1438號判決判處有期徒刑4 月確定，入監執行後，聲請改以
    易科罰金方式執行，而於92年9 月3 日以易科罰金方式執行
    完畢等情，有臺灣高等法院被告前案紀錄表、臺灣彰化地方
    法院檢察署刑案資料查註紀錄表各1 份在卷可憑，其於有期
    徒刑執行完畢後，5 年內故意再犯有期徒刑以上之本罪，為
    累犯，應依刑法第47條第1 項之規定加重其刑。爰審酌被告
    之素行不佳，其在網路上任意散布毀損他人名譽之訊息，對
    所造成之影響未經深思熟慮率爾為之，對告訴人名譽造成相
    當之損害，且迄未與告訴人達成和解，並考量其犯罪之目的
    、動機、手段，及其係患有情緒激燥、睡眠障礙等精神障礙
    之人（參卷附行政院國軍退除役官兵輔導委員會桃園榮民醫
    院精神科病歷資料1 份及中華民國身心障礙手冊1 紙），情
    緒及行為自控力差，暨其犯罪後之態度等一切情狀，量處如
    主文所示之刑，並依刑法第41條第1 項前段之規定，諭知易
    科罰金之折算標準。又本件被告犯罪時間係在96年4 月24日
    之前，合於中華民國96年罪犯減刑條例之規定，應依該條例
    第2 條第1 項第3 款規定，減其宣告刑2 分之1 ，並諭知易
    科罰金之折算標準。
據上論斷，應依刑事訴訟法第452 條、第299 條第1 項前段、第
300 條，刑法第310 條第2 項、第47條第1 項、第41條第1 項前
段，刑法施行法第1 條之1 第1 項、第2 項前段，中華民國96年
罪犯減刑條例第2 條第1 項第3 款、第7 條、第9 條，判決如主
文。
本案經檢察官黃淑媛到庭執行職務。
中　　華　　民　　國　　96　　年　　11　　月　　22　　日
                  刑事第一庭          法  官  郭麗萍
以上正本證明與原本無異。
如不服本判決，應於判決送達後10日內，向本院提出上訴書狀，
上訴書狀應「敘述具體上訴理由」，並按他造當事人之人數附繕
本。「切勿逕送上級法院」。
告訴人或被害人對於判決如有不服具備理由請求檢察官上訴者，
其上訴期間之計算係以檢察官收受判決正本之日期為準。
中　　華　　民　　國　　96　　年　　11　　月　　26　　日
                                      書記官  張子涵
附錄本案論罪科刑法條全文：
中華民國刑法第310條
（誹謗罪）
意圖散布於眾，而指摘或傳述足以毀損他人名譽之事者，為誹謗
罪，處 1 年以下有期徒刑、拘役或 5 百元以下罰金。
散布文字、圖畫犯前項之罪者，處 2 年以下有期徒刑、拘役或 1
千元以下罰金。
對於所誹謗之事，能證明其為真實者，不罰。但涉於私德而與公
共利益無關者，不在此限。
